【裁判字號】    98,易,1416
【裁判日期】    990421
【裁判案由】    違反性騷擾防治法
【裁判全文】
臺灣高雄地方法院刑事判決              98年度易字第1416號
公  訴  人  臺灣高雄地方法院檢察署檢察官
被      告  丙○○
上列被告因違反性騷擾防治法案件，經檢察官提起公訴（98年度
偵字第22519 號），本院判決如下：
    主  文
丙○○無罪。
    理  由
一、公訴意旨以：被告丙○○為址設高雄市小港區○○○路345
    號「柏克萊文理補習班」之教師，代號A 女（真實姓名年籍
    詳卷，下稱A 女）則為該補習班之學生，民國98年6 月23日
    下午2 時31分許，A 女獨自一人在上址1 樓書寫課業評量時
    ，丙○○見四下無人，有機可乘，竟意圖性騷擾，趨前靠近
    A 女，乘A 女不及抗拒，先抓起A 女之右手親吻其右手背，
    再以嘴親吻A 女之嘴唇。A 女因飽受驚嚇而閃避，並收拾文
    具逃離現場，嗣A 女返家後，將上情告知父母，而報警循線
    查獲。因認被告涉犯性騷擾防治法第25條第1 項罪嫌。
二、按犯罪事實應依證據認定之，無證據不得認定犯罪事實。又
    不能證明被告犯罪者，應諭知無罪之判決，刑事訴訟法第15
    4 條、第301 條第1 項分別定有明文。又事實之認定，應憑
    證據，如未能發現相當證據，或證據不足以證明，自不能以
    推測或擬制之方法，為裁判基礎（最高法院40年台上字第86
    號判例參照）。另認定犯罪事實所憑之證據，雖不以直接證
    據為限，間接證據亦包括在內；然而無論直接或間接證據，
    其為訴訟上之證明，須於通常一般之人不致有所懷疑，而得
    確信其為真實之程度者，始得據為有罪之認定，倘其證明尚
    未達到此一程度，而有合理之懷疑存在時，即無從為有罪之
    認定（最高法院76年台上字第4986號判例參照）。被害人所
    述被害之經過及告訴人之告訴事實，須無瑕疵可指，而就其
    他方面調查復與事實相符，始足據為判決之基礎；亦即被害
    人或告訴人之指述，應有補強性法則之適用（最高法院32年
    上字第657 號、52年台上字第1300號、61年台上字第3099號
    判例意旨參照）。
三、公訴意旨認被告涉犯上揭犯罪事實，無非係以：(一)證人即告
    訴人A 女之指述；(二)證人即A 女之父之證述；(三)證人即A 女
    之母之指述；(四)被告之陳述等為主要論據。被告就A 女於98
    年6 月23日下午2 時31分係於小港柏克萊文理補習班1 樓大
    廳書寫課業評量並不爭執，惟否認有何性騷擾之舉措，並辯
    稱：案發當日，其與姪女甲○○，由該處2 樓一同下樓至補
    習班大廳，即見A 女在補習班大廳，約3 、40分鐘後，A 女
    稱不舒服，要回家，就走了，惟因A 女之評量未帶走，其要
    將該評量拿給A 女而走出去，A 女表示評量要留在補習班，
    所以又將該評量拿回補習班等語。
四、證據能力部分
  (一)被害人A 女、A 女之父及A 女之母於警詢時之陳述無證據能
    力。
    被害人A 女等於警詢時之陳述，應係渠於審判外之陳述，被
    告不同意渠之證據能力，且經A 女等人到本院作證，渠證述
    內容與警詢時之陳述尚無二致，即無法依刑事訴訟法第159
    條之2 規定，回復其證據能力，故依同法第159 條第1 項規
    定應認無證據能力。
  (二)被害人A 女、A 女之父及A 女之母之偵查中之陳述有證據能
    力。
    1.按刑事訴訟法有關傳聞法則及例外之規定（第159 條至第
      159 條之5 ），如條文已明定得為證據者（如第159 條之
      1 第1 項），或依規定原則上有證據能力，但當事人未抗
      辯其有例外否定證據能力之情形者，即無庸就其如何具有
      證據能力而為說明。同法第159 條之1 第2 項規定：「被
      告以外之人於偵查中向檢察官所為之陳述，除顯有不可信
      之情況者外，得為證據。」已揭示被告以外之人於偵查中
      向檢察官所為之陳述，原則上為有證據能力，僅於顯有不
      可信之情況，始例外否定其得為證據。是被告如未主張顯
      有不可信之情況時，檢察官自無從就無該例外情形而為舉
      證，法院亦無庸在判決中說明無例外情形存在之必要；僅
      於被告主張有例外情形而否定其得為證據時，法院始須就
      有無該例外情形予以調查審認。（最高法院99年度台上字
      第659 號判決參照）。
    2.被害人A 女、A 女之父及A 女之母於偵查中以證人身分所
      為之陳述，業經其具結在案，被告僅言係屬審判外之陳述
      ，未主張有何顯不可信之情況，依上開說明，仍應認有證
      據能力。
  (三)其餘本院以下所引用之具傳聞性質之證據，檢察官、被告於
    本案言詞辯論時，均同意有證據能力，本院審酌各該證據均
    非違法蒐證取得之證據，且依該證據作成情況作為證據應為
    適當，依刑事訴訟法第159 條之5 第1 項規定，應有證據能
    力。
五、經查：
  (一)98年6 月23日下午，A 女在小港柏克萊文理補習班1 樓大廳
    寫評量，期間被告亦進入大廳，後來A 女因故離開補習班1
    樓大廳等情，為被告所不爭執，且有A 女及證人甲○○於本
    院證述在卷，足認上開事實確屬真實。
  (二)A 女雖於本院證稱：被告一進大廳後，直接走向她的座位，
    一邊說她最近很乖，一邊拉她的右手親吻，並親吻她的嘴唇
    ，她馬上將手抽回來，並稱要回家，並收拾東西，此時被告
    之甥女甲○○正好下樓，離去時被告有要攔住她，但她沒有
    理會被告，回到家中後馬上打電話給母親，告訴母親不要再
    補習了等語（本院卷第40至43頁），核與其於偵查時之證述
    （偵卷第17頁）大致相符。惟依上開說明，仍應調查有無其
    他證據足以補強。查：
    1.就A 女回家後確有以家中之電話於98年6 月23日下午3 時
      30 分2秒有撥打電話給她母親之行動電話，並告知不要再
      補習乙情，有中華電信資料查詢通聯明細在卷可查（本院
      卷第11頁）及A 女之母於本院、偵查中之證述可證。惟就
      A 女所證述之在補習班大廳被告未得其同意即予親吻右手
      、嘴唇乙情，尚無法據以推論。
    2.A 女之父雖於本院援引警詢筆錄證稱：前往補習班與被告
      理論時，被告有承認親吻A 女之手及嘴等語，惟為被告所
      否認，且A 女之父於本院證稱當時被告講得很小聲等語（
      本院卷第72頁），而在上開過程中A 女之父因盛怒下，有
      毆打被告成傷之舉，業據A 女之父於警詢中陳述甚詳（用
      為彈劾證據，無傳聞證據之適用），從而被告是否確有坦
      認親吻A 女之情，已非無疑；又被告如確有於當場為上開
      陳述，惟係因於A 女之父強勢且盛怒之情境下所為，則其
      自白任意性，顯有疑義，從而A 女之父上開證詞，尚未能
      據以為被告不利之認定。
  (三)證人即被告之甥女甲○○雖於本院證稱：98年6 月23日下午
    2 時許與被告一同下樓，被告先將東西放著，然後去煮咖啡
    ，煮完咖啡後，回到位置上，A 女就說她人不舒服要回家，
    A 女就將她的東西收著走出大門，後來被告有拿著1 本講義
    跟著出去；過程中只聽到A 女說身體不舒服要回家，沒有聽
    到被告與A 女有其他之交談，沒有注意也沒有看到被告與A
    女有其他互動等語（本院卷第48至54頁）；惟其另證稱：該
    日是自第1 次基測完到第2 次基測之間第1 次看到A 女等語
    （本院卷第52頁反面），顯與被告於詰問A 女時所提問之「
    98年第1 次學測完，平常與你下午在小港柏克萊文理補習班
    一起讀書的人，另外4 個人是否就是甲○○、戊○○、乙○○及黃繼正？」、「你是否自98年6 月1 日起至98年6 月23
    日止，平日下午，除假日外，都會到小港柏克萊文理補習班
    ？」（本院卷第44頁正反面），所欲證明之A 女於98年6 月
    1 日起至同年月23日止之平日下午均會到小港柏克萊文理補
    習班，而一同讀書之人有證人甲○○及戊○○、乙○○及黃
    繼正等人之情節不同。足認證人甲○○之證詞有迴護被告之
    虞，其憑信性已生懷疑。雖證人甲○○之證詞雖未能用以為
    被告有利之認定，然本件尚無補強證據足以證明A 女上開證
    詞之真實性，已如前述，依無罪推定原則，自無法以被告所
    舉出之證據難以證明被告之清白而為被告不利之認定。
六、綜上所述，公訴人所舉之上開證據資料，顯然無法說服本院
    形成被告有罪之確信，公訴人復未提出其他積極之證據，足
    資證明被告有何公訴人所指違反性騷擾防治法第25條第1 項
    之犯行，不能證明被告犯罪，自應為被告無罪判決之諭知。
七、被告聲請調查證據未予調查部分
    被告聲請傳喚證人陳佳頎、甲○○、黃繼正、乙○○、戊○○用以證明A 女之父作偽證部分；聲請傳喚證人陳美如用以
    證明A 女之父尚欠補習班費用8435元部分，均與上開判斷無
    涉，本院認無傳喚之必要，附此敘明。
據上論斷，應依刑事訴訟法第301 條第1 項前段，判決如主文。
本案經檢察官丁○○到庭執行職務。
中    華    民    國    99    年    4    月    21    日
                  刑事第四庭    法  官  施介元
以上正本證明與原本無異。
如不服本判決應於收受送達後10日內向本院提出上訴書狀，並應
敘述具體理由；如未敘述上訴理由者，應於上訴期間屆滿後20日
內向本院補提理由書（均須按他造當事人之人數附繕本）「切勿
逕送上級法院」。
中    華    民    國    99    年    4    月    21    日
                                書記官  葉玉芬

司法院資訊處製作；財團法人民間司法改革基金會備份。
